臺灣板橋地方法院刑事判決　　　　　　 100年度易字第2236號
公　訴　人　臺灣板橋地方法院檢察署檢察官
被　　　告　林聰明
上列被告因毒品危害防制條例案件，經檢察官提起公訴（100 年
度毒偵字第3460號），本院判決如下：
    主  文
林聰明施用第二級毒品，處有期徒刑肆月，如易科罰金，以新臺
幣壹仟元折算壹日。
    事  實
一、林聰明有違反麻醉藥品管理條例案件前科；民國89年間，因
    施用毒品案件，經本院以89年度毒聲字第4321號裁定送勒戒
    處所施以觀察、勒戒後，因認有繼續施用毒品傾向，由本院
    復以89年度毒聲字第4640號裁定令入戒治處所施以強制戒治
    ，嗣經本院以89年度毒聲字第7254號裁定停止戒治，所餘戒
    治期間併付保護管束，惟後復因於保護管束期間，未能依規
    定報到，違反保護管束情節重大，經本院以90年度毒聲字第
    1990號裁定撤銷停止戒治，令入戒治處所施以強制戒治，於
    91年3 月3 日強制戒治期滿出所，該次施用毒品犯行且經臺
    灣板橋地方法院檢察署檢察官以92年度戒毒偵字第108 號為
    不起訴處分確定；另於92年間，又因施用毒品案件，經本院
    以92年度簡字第3531號判決判處有期徒刑6 月確定，93年10
    月5 日執行徒刑完畢；又於99年間，因施用毒品案件，經本
    院以99年度易字第3557號判決判處有期徒刑5 月確定（刑期
    起算日期為100 年6 月7 日，現尚未執行完畢）；詎仍未知
    所戒慎，猶基於施用第二級毒品甲基安非他命之犯意，於10
    0 年1 月27日16時41分為警採尿前96小時內某時許（惟扣除
    人身自由受警公權力拘束之無從施用毒品期間），在不詳處
    所，以不詳方式，施用第二級毒品甲基安非他命一次；嗣林
    聰明於100 年1 月27日16時41分，在新北市政府警察局中和
    第一分局安平派出所內同意接受採尿，其尿液檢體經警送驗
    後，呈甲基安非他命陽性反應，始悉上情。
二、案經新北市政府警察局中和第一分局移送臺灣板橋地方法院
    檢察署檢察官偵查後起訴。
    理  由
壹、證據能力：
    本件認定事實所引用之卷證資料（包含人證與文書證據、物
    證），並無證據證明係公務員違背法定程序所取得，又被告
    以外之人於審判外之陳述，經核並無非出於自由意願而為陳
    述或遭違法取證及顯有不可信之情況，再卷內之文書證據，
    亦無刑事訴訟法第159 條之4 之顯有不可信之情況與不得作
    為證據之情形，且被告迄本院言詞辯論終結前均未聲明異議
    ，依刑事訴訟法第159 條至159 條之5 之規定，均有證據能
    力，合先敘明。
貳、實體方面：
一、認定犯罪事實所憑之證據、理由：
    訊據被告雖矢口否認有何施用第二級毒品甲基安非他命犯行
    ，辯稱並無施用甲基安非他命犯行云云，惟查：
(一)、被告於100 年1 月27日16時41分許，在新北市政府警察局中
    和第一分局安平派出所內同意接受採尿，其尿液檢體，嗣經
    警檢送臺灣檢驗科技股份有限公司以酵素免疫分析法（EIA
    ）初驗及以氣相層析質譜儀法（GC/MS ）複驗結果，發現確
    有甲基安非他命陽性反應，有該公司100 年3 月15日出具之
    濫用藥物檢驗報告、新北市政府警察局中和第一分局毒品危
    害防制條例案犯罪嫌疑人姓名及代碼對照表各1 件在卷可稽
    （見偵查卷第6 、7 頁）；而被告上開經警採集之尿液檢體
    ，係由被告親自將採尿瓶洗滌後，再由其自己排放尿液入瓶
    封緘、捺印等節，亦據被告於警詢中供述詳明，該警詢筆錄
    並於被告親閱無訛後，始經被告簽名確認（見偵查卷卷第2
    、3 頁），足認並無誤採被告尿液送驗或遭污染之可能；又
    甲基安非他命經口服投與後約70﹪於24小時內自尿中排出，
    約90﹪於96小時內自尿中排出，由於目前國內尿液中甲基安
    非他命之檢驗僅為鑑定其是否呈陽性反應而未定其含量，且
    甲基安非他命成分之檢出與其投與方式，投與量、個人體質
    、採尿時間與檢測儀器之精密度等諸多因素有關，因此僅憑
    尿液中呈安非他命陽性反應，並無法確實推算吸食時間距採
    集時間之長短，惟依上述資料推斷，最長可能不會超過4 日
    （96小時）等情，亦經行政院衛生署藥物食品檢驗局81年2
    月8 日藥檢壹字第1156號函敘明斯旨明確；而目前常用檢
    驗尿液中是否含有毒品反應之方法，有免疫學分析法與層析
    法兩類，尿液初步檢驗係採用免疫學分析法，由於該分析法
    對結構類似之成分，亦可能產生反應，故初步檢驗呈陽性反
    應者，需採用另一種不同分析原理之檢驗方法進行確認，大
    部分地方衛生單位所採用之另一種方法為Toxi-Lab分析法（
    屬薄層層析法），經行政院衛生署認可之檢驗機構則採用氣
    相層析質譜儀（GC/MS ）分析法，以氣相層析質譜儀分析法
    進行確認者，均不致產生偽陽性反應，Toxi-Lab分析法之靈
    敏度不如氣相層析質譜儀分析法，惟同時引起免疫學分析法
    及Toxi-Lab分析法均成偽陽性之機率極低，管制藥品管理局
    曾針對全國各衛生局判定為陽性之尿液檢體，抽樣以氣相層
    析質譜儀分析法進行確認，均未發現有偽陽性之誤判情形，
    亦有該局92年6 月20日管檢字第0920004713號函可據，是以
    台灣檢驗科技股份有限公司所採以氣相層析質譜分析法為確
    認檢驗之檢驗方法所得之檢驗結果，應無檢驗錯誤之虞，堪
    予採信；據此，被告上開所採尿液檢體送驗結果既有甲基安
    非他命之陽性反應，且經台灣檢驗科技股份有限公司以氣相
    層析質譜議法確認之檢驗結果：甲基安非他命含量高於線性
    濃度上線3500ng/ml （見偵查卷第7 頁），自已足排除偽陽
    性反應之可能，顯見被告於100 年1 月27日16時41分為警採
    尿前96小時內某時許（惟扣除人身自由受警公權力拘束之無
    從施用毒品期間），在不詳處所，核有以不詳方式，施用第
    二級毒品甲基安非他命一次之犯行，堪以認定，被告以前詞
    否認有施用甲基安非他命犯行，容與事證不符，自難憑採。
(二)、又按施用第一、二級毒品為犯罪行為，毒品危害防制條例第
    10條第1 項及第2 項各定有處罰明文，故施用該毒品者，依
    前揭規定本應科以刑罰，惟基於施用毒品之人，兼有病患屬
    性，乃於刑事政策上對合於一定條件之施用者，依同條例第
    20條、第23條之規定，施以觀察、勒戒及強制戒治之治療，
    期以保安處分替代刑罰，戒斷其身、心癮，嗣因其程式過於
    繁雜，上揭條例於92年7 月9 日修正公佈，自93年1 月9 日
    施行，將該第20條、第23條之保安處分程式，單純區分為「
    初犯」、「五年內再犯」及「五年後再犯」三種；依其立法
    理由之說明：「初犯」，經觀察、勒戒或強制戒治後，應為
    不起訴處分或不付審理之裁定；經觀察、勒戒或強制戒治執
    行完畢釋放後，「五年內再犯」者，因其再犯率甚高，原實
    施之觀察、勒戒及強制戒治既已無法收其實效，爰依法追訴
    或裁定交付審理，至於經觀察、勒戒或強制戒治執行完畢釋
    放後，「五年後再犯」者，前所實施之觀察、勒戒或強制戒
    治已足以遮斷其施用毒品之毒癮，為期自新及協助其斷除毒
    癮，仍適用「初犯」規定，先經觀察、勒戒或強制戒治之程
    序，從而依修正後之規定，僅限於「初犯」及「五年後再犯
    」二種情形，始應先經觀察、勒戒或強制戒治程式，不能逕
    行起訴，亦即設為施用毒品罪起訴條件之限制，但倘被告於
    五年內已再犯，經依法再為保安處分或追訴處罰者，縱其第
    三次（或第三次以上）施用毒品之時間，在初犯之保安處分
    執行完畢釋放五年以後，即非屬「五年後再犯」之情形，且
    因前有「五年內再犯」情形，顯見其再犯率甚高，原實施之
    保安處分無法收其實效，毋庸仍予寬典處遇，而應依該條例
    第10條逕予刑罰制裁，至於第三次（或第三次以上）施用毒
    品之時間，是否宜有期間限制？以多久為適宜？則分屬刑事
    政策、專門醫學之範圍，非審判機關所能決定，有待循立法
    途徑解決（最高法院98年度台非字第56號判決意旨參照）；
    查，被告前於89年間，因施用毒品案件，經本院以89年度毒
    聲字第4321號裁定送勒戒處所施以觀察、勒戒後，因認有繼
    續施用毒品傾向，由本院復以89年度毒聲字第4640號裁定令
    入戒治處所施以強制戒治，嗣經本院以89年度毒聲字第7254
    號裁定停止戒治，所餘戒治期間併付保護管束，惟後因於保
    護管束期間，未能依規定報到，違反保護管束情節重大，經
    本院以90年度毒聲字第1990號裁定撤銷停止戒治，令入戒治
    處所施以強制戒治，於91年3 月3 日強制戒治期滿出所，該
    次施用毒品犯行且經臺灣板橋地方法院檢察署檢察官以92年
    度戒毒偵字第108 號為不起訴處分確定，被告又另於92年間
    ，因施用毒品案件，經本院以92年度簡字第3531號判決判處
    有期徒刑6 月確定，93年10月5 日執行徒刑完畢等情，有台
    灣高等法院被告前案紀錄表在卷可稽，是被告前於89年間，
    因施用毒品案，經觀察勒戒、強制戒治而於91年3 月3 日執
    行完畢釋放出所後，既於5 年以內之92年間，仍有施用毒品
    犯行，因由本院以92年度簡字第3531號判決判處罪刑確定在
    案，依諸前揭最高法院判決意旨，縱其本件施用毒品之時間
    ，在初犯之保安處分執行完畢釋放5 年以後，仍非屬「五年
    後再犯」之情形，且因前有「五年內再犯」情形，顯見其再
    犯率甚高，原實施之保安處分無法收其實效，毋庸仍予寬典
    處遇，而應依該條例第10條逕予刑罰制裁；綜上，本件事證
    已明，被告犯行堪以認定。
二、應適用之法律、科刑審酌事由：
(一)、核被告所為，係犯毒品危害防制條例第10條第2 項之施用第
    二級毒品罪；其施用第二級毒品前持有該等毒品之低度行為
    ，為其後施用毒品之高度行為所吸收，不另論罪。
(二)、爰審酌被告曾因施用毒品犯行受觀察、勒戒、強制戒治、刑
    罰執行，詎仍漠視法令禁制而犯本罪，容未知所戒慎，惟兼
    衡其施用毒品所生危害，實以自戕身心健康為主，對於他人
    生命、身體、財產等法益，尚無明顯而重大之實害，暨其犯
    罪後態度等一切情狀，就其本件犯行，量處如主文所示之刑
    ，並諭知如易科罰金之折算標準，以示懲儆。
據上論斷，應依刑事訴訟法第299 條第1 項前段，毒品危害防制
條例第10條2 項，刑法第11條前段、第41條第1 項前段，判決如
主文。
本案經檢察官高智美到庭執行職務。
中    華    民    國   100    年    7     月    29    日
                  刑事第二十庭  法  官  陳明偉
以上正本證明與原本無異。
如不服本判決應於送達後10日內向本院提出上訴狀。
                                書記官  尤怡文
中    華    民    國   100    年    7     月    29    日
附錄本案論罪科刑法條全文：
毒品危害防制條例第10條
施用第一級毒品者，處六月以上五年以下有期徒刑。
施用第二級毒品者，處三年以下有期徒刑。